【裁判字號】    90,台上,4701
【裁判日期】    900801
【裁判案由】    過失致人於死
【裁判全文】
最高法院刑事判決                                九十年度台上字第四七○一號
    上訴人  台灣高等法院台南分院檢察署檢察官
    被  告  甲○○
右上訴人因被告過失致人於死案件，不服台灣高等法院台南分院中華民國八十八年五
月六日第二審判決（八十八年度交上訴字第五一五號，起訴案號：台灣台南地方法院
檢察署八十七年度偵字第五三二二、六四二八號），提起上訴，本院判決如左：
    主  文
原判決撤銷，發回台灣高等法院台南分院。
    理  由
本件原判決以公訴意旨略稱：被告甲○○係砂石車司機，為從事駕駛業務之人，於民
國八十七年三月五日下午四時十分許駕駛ＦＩ－七二三號聯結車，沿台南縣台二十線
從新化往玉井方向由西向東行駛限速四十公里之雙向四車道，途經新化鎮拔里二十
三號前設有號誌與行人穿越道三岔路口時，竟疏未注意，違規行駛內側車道，且未減
速慢行，適林茂男因酒醉駕駛ＵＫ－六八二八號自用小客車，自對向由東向西駛來，
並跨越道路中心線，侵入被告遵行車道，因而相撞，致林茂男因左胸撞傷、肋骨骨折
、血胸、胸腹撞傷大出血，經送醫延至同日下午六時五十分不治死亡，附載乘客陳玉
珍則受有左側髖關節脫臼、臉部撕裂傷、頭部外傷等傷害，因認被告同時涉有刑法第
二百七十六條第二項業務過失致人於死罪與同法第二百八十四條第二項業務過失傷害
罪嫌云云，經審理結果，認為不能證明被告犯罪，因而撤銷第一審之科刑判決，改判
諭知被告無罪，固非無見。
惟查：（一）原判決理由先則認定被告於車禍發生時，係於其遵行車道內行駛，理由
七則又認定被告於車禍發生時，係違規行駛內側快車道內行駛云云（原判決第四頁倒
數第七行、第五頁倒數第八行），前後之說明不相一致，有判決理由矛盾之違誤。再
按汽車駕駛人對於防止危險發生之相關交通法令之規定，業已遵守，並盡相當之注意
義務，以防止危險發生，方可信賴他人亦能遵守交通規則並盡同等注意義務。若因此
而發生交通事故，始可以信賴原則為由，免除過失責任。且大型汽車除超越同一車道
之前車或準備左轉彎外，均不得在內側車道行駛，道路交通安全規則第九十八條第一
項第一款定有明文。本件被告於肇事時，究竟得否在內側車道行駛，既關係其有無遵
守相關交通法令之認定，原審未予調查釐清，遽認本件有道路交通事故信賴原則之適
用，亦有證據調查未盡之違誤。（二）原判決雖以被告所駕聯結車之左側車輪煞車痕
長九‧七公尺，右側車輪煞車痕長八‧○五公尺，平均值為八‧八公尺，換算被告當
時車速在時速四十公里以下等情（原判決第五頁末行至第六頁首行），然被告左側車
輪煞車痕既長達九‧七公尺，如以「汽車煞車距離行車速度對照表」換算，被告當時
車速已逾時速四十公里以上，究竟汽車之煞車痕換算肇事前之車速時，應以最長之煞
車痕為準，抑得以左右輪之平均煞車痕為準，既攸關被告有無超速之認定，自有詳加
調查或函請相關機關說明之必要，原判決逕認應以被告兩車之煞車痕平均數為準，而
置該不利於被告之左側煞車痕於不論，又未說明其取捨證據之心證理由，遽行判決，
亦有職權之調查未盡及判決理由不備之違法。檢察官上訴意旨執以指摘，為有理由，
應認原判決有撤銷發回之原因。
據上論結，應依刑事訴訟法第三百九十七條、第四百零一條，判決如主文。
中      華      民      國     九十     年      八      月      一      日
                              最高法院刑事第十一庭
                                  審判長法官  林  增  福
                                        法官  邵  燕  玲
                                        法官  吳  昆  仁
                                        法官  陳  世  雄
                                        法官  蘇  振  堂
      右正本證明與原本無異
                                              書  記  官
中      華      民      國     九十     年      八      月      八      日


司法院資訊處製作；財團法人民間司法改革基金會備份。
